臺灣臺中地方法院刑事判決　　　　 96年度中交簡上字第895號
上　訴　人
即　被　告　戊○○
選任辯護人　趙惠如律師
上列上訴人即被告因公共危險案件，不服本院臺中簡易庭96年度
中交簡字第2363號中華民國96年8月23日第一審簡易判決（聲請
簡易判決處刑書案號：臺灣臺中地方法院檢察署96年度偵字第
18389號），提起上訴，本院管轄合議庭逕改依通常程序為第一
審判決如下：
    主    文
原判決撤銷。
戊○○無罪。
    理    由
一、公訴意旨略以：上訴人即被告（下稱被告）戊○○於民國九
    十六年六月八日下午一時五十分許，駕駛車號R六—四七三
    八號自用小客車，沿臺中縣烏日鄉○○村○○○○道路由南
    向北方向行駛於內側車道，於行經北上一‧七五公里處，因
    以每小時八十公里速度超速（速限為七十公里）駕駛，且天
    雨路滑致車子打滑失控，而撞及正行駛於同向中間車道由乙○○駕駛之車牌號碼八九七九—KX號自用小客車，乙○○因
    受撞擊亦失控駕車去擦撞路肩護欄，致使車上乘客丁○○、
    丙○○受有頭痛之傷害（過失傷害部分均未據告訴）。詎被
    告戊○○明知其已肇事致人受傷，其係依法負有救助義務之
    人，理應將丁○○、丙○○送醫救治，或為適當之保護處置
    ，惟其竟置丁○○、丙○○傷勢不理，旋即駕車逕行駛離現
    場，並因緊張又在同路北上二‧三五公里處擦撞路肩護欄後
    棄車逃逸。嗣經警據報前往處理，並循線查得肇事車輛及被
    告戊○○。因認被告戊○○所為，係犯刑法第一百八十五條
    之四之肇事遺棄罪嫌。
二、按犯罪事實應依證據認定之，無證據不得認定犯罪事實。又
    不能證明被告犯罪者，應諭知無罪之判決，刑事訴訟法第一
    百五十四條第二項、第三百零一條第一項分別定有明文。又
    認定不利於被告之事實，須依積極證據，苟積極證據不足為
    不利於被告事實之認定時，即應為有利於被告之認定，更不
    必有何有利之證據。另按事實之認定，應憑證據，如未能發
    現相當證據，或證據不足以證明，自不能以推測或擬制之方
    法，以為裁判基礎；又認定犯罪事實，所憑之證據，雖不以
    直接證據為限，間接證據亦包括在內，然無論直接或間接證
    據，其為訴訟上之證明，須於通常一般之人均不致於有所懷
    疑，而得確信其為真實之程度者，始得據之為有罪之認定，
    倘其證明尚未達到此一程度，而有合理性懷疑之存在時，即
    無從為有罪之認定，最高法院三十年上字第八一六號判例、
    四十年臺上字第八六號判例、三十年上字第一八三一號判例
    、七十六年臺上字第四九八六號判例分別著有明文可資參照
    ；又刑事訴訟法第一百六十一條已於九十一年二月八日修正
    公布，其第一項規定：檢察官就被告犯罪事實，應負舉證責
    任，並指出證明之方法。因此，檢察官對於起訴之犯罪事實
    ，應負提出證據及說服之實質舉證責任。倘其所提出之證據
    ，不足為被告有罪之積極證明，或其指出證明之方法，無從
    說服法院以形成被告有罪之心證，基於無罪推定之原則，自
    應為被告無罪判決之諭知（最高法院九十二年臺上字第一二
    八號判例參照）；另刑法第一百八十五條之四之肇事致人死
    傷逃逸罪，係以處罰肇事後逃逸之駕駛人為目的，俾促使駕
    駛人於肇事後能對被害人即時救護，以減少死傷，是該罪之
    成立係以行為人有駕駛動力交通工具肇事，致人死傷而逃逸
    之事實為要件（最高法院九十二年度臺上字第四五五二號判
    決意旨參照）。
三、公訴意旨認被告涉犯刑法第一百八十五條之四之肇事遺棄罪
    嫌，主要係以被告戊○○之自白、證人乙○○、丁○○、丙○○、警員林崎嵩之證訴、道路交通事故現場圖、道路交通
    事故調查報告表（一）（二）各一張、診斷證明書二張及照
    片十張為其論據。訊據被告則堅決否認有何肇事逃逸之犯行
    ，辯稱：伊當時係要以電話聯絡朋友到場，並無逃逸之犯意
    等情；被告選任辯護人另以案發當時丁○○、丙○○二人並
    未受傷，則被告行為自與刑法第一百八十五條之四之肇事遺
    棄罪之構成要件不符等情，為被告辯護。經查：
（一）丁○○、丙○○案發當日求診檢查之情況，症狀為頭痛，
      診斷為頭部挫傷，固有渠等二人之臺中榮民總醫院（下稱
      臺中榮總）之病歷資料在卷可參，惟證人即臺中榮總主治
      醫師甲○○於本院審理時則具結證稱：「（九十六年六月
      八日是否有二名患者丁○○、丙○○到醫院求診，由你診
      治？）我要看過病歷才知道。」、「（提示本院卷第十八
      頁至二十九頁臺中榮總檢送病歷資料）該二名患者是否由
      你診治？）是的。」、「（當時診治結果，丙○○主訴情
      形如何？）丙○○主訴說左邊頭痛，但我診治結果沒有明
      顯外傷。Ｘ光檢查沒有骨折。認為是頭部挫傷，建議留院
      觀察。」、「（頭部挫傷什麼意思？）指沒有外傷，但是
      懷疑內部有受傷。依照病人主訴有頭痛的情況，所以這樣
      認為。內部有無受傷要觀察才知道，所以建議留院觀察。
      當時病患有留院，從下午三點到四點，觀察半個小時到一
      個小時，沒有問題才回去。」、「（丙○○出院時，是否
      已經不頭痛？）我們建議病人觀察一週，但是不一定要留
      在醫院，可以回家觀察。並不是已經頭不痛了。」、「（
      什麼情狀讓她出院？）生命跡象穩定，沒有立即的危險。
      」、「（丙○○當時求診時，有無說為何覺得左邊頭痛？
      ）病人說車禍。沒有說明頭撞到什麼。」、「（後來丙○○是否回診？）後來回診可能不是我的門診。我記憶中她
      沒有回診。」、「（離院時，開什麼處方？）有，開止痛
      藥、肌肉鬆弛劑。對挫傷病人，可以減少頭痛的症狀。」
      、「（丁○○情形如何？）病人主訴右邊頭側邊頭痛。診
      治結果為認為是頭部挫傷。沒有外傷，只有覺得疼痛，Ｘ
      光也沒有骨折。」、「（丁○○、丙○○處理情形有無不
      同？）都一樣。丁○○下午三點二十分到院，下午四點十
      二分離院。我們建議丁○○觀察，會說明可以留院觀察或
      是回家觀察。」、「（為何讓丁○○離院？）生命跡象穩
      定，沒有立即危險。」等語，則依證人甲○○上述證詞觀
      之，足見丁○○、丙○○二人外觀上並無明顯外傷，Ｘ光
      檢查亦無骨折情形，僅是因病人丁○○、丙○○主訴有頭
      痛之情況，因而懷疑渠等內部有受傷之情形。
（二）又證人乙○○於本院審理時具結證稱：「（你公公、嬸嬸
      ，乘坐計程車到榮總，是否請道路救援的人攔下計程車？
      ）是我拜託他們的。」、「（當時公公、嬸嬸沒有外傷，
      為何請計程車載他們就醫？）當時二點三十分要去加護病
      房探小叔的病，我擔心錯過探病的時間。後來我打電話給
      我公公，說你們二人順便去做檢查。」、「（車禍當天檢
      查之後，你公公、嬸嬸事後是否就診？）都沒有。也沒有
      到其他醫療院所就診。」等語，則丁○○、丙○○二人當
      日並非專程前往醫院就醫，僅係因前往醫院探病，遂在證
      人乙○○之建議下，順道檢查有無受傷，且當日檢查後，
      事後亦未再到其他醫療院所就醫等情，亦堪認定。
（三）綜上各情，相互勾稽，本件丁○○、丙○○當日既非專程
      前往醫院就醫，僅係因前往醫院探病，遂在證人乙○○之
      建議下，順道檢查有無受傷，而經專業醫師檢查結果，外
      觀上並無明顯外傷，Ｘ光檢查亦無骨折情形，僅是因病人
      丁○○、丙○○主訴有頭痛之情況，因而懷疑內部有受傷
      之情形，惟丁○○、丙○○當日檢查後，事後亦未再至其
      他醫療院所就醫等情，已灼然甚明，則本件尚乏積極證據
      證明丁○○、丙○○二人內部確實因本次車禍而有何受傷
      之情況，至檢察官另請求本院傳訊證人丁○○、丙○○、
      林崎嵩，並調閱0000000000號行動電話門號之
      通聯紀錄，本院認為核無必要，附此敘明。
四、綜上所述，本案顯缺乏足以證明被告肇事後有致人死傷之犯
    罪證據，此外復查無其他積極證據足資認定被告有何公訴人
    所指之此部分犯行，揆諸首揭法條及裁判意旨，應認不能證
    明被告犯罪。原審疏未查明，對被告論罪科刑，核有未當，
    被告上訴意旨指摘原判決不當，為有理由。又檢察官聲請簡
    易處刑之案件，法院於審理後，認應為無罪判決之諭知者，
    應適用通常程序審判之，刑事訴訟法第四百五十二條、第四
    百五十一條之一第四項但書第三款定有明文。原審以被告係
    犯刑法第一百八十五條之四之罪，逕以簡易判決處刑，即有
    未洽，自應由本院予以撤銷，改依通常程序為第一審判決，
    諭知被告無罪之判決。
據上論斷，應依刑事訴訟法第四百五十五條之一第一項、第三項
、第四百五十二條、第四百五十一條之一第四項但書第三款、第
三百六十九條第一項前段、第三百零一條第一項，判決如主文。
中　　華　　民　　國　　96　　年　　12　　月　　18　　日
                  刑事第十庭    審判長法　官　賴妙雲
                                      法　官  江奇峰
                                      法　官　黃炫中
上正本證明與原本無異。
如不服本判決，應於收受送達後10日內向本院提出上訴書狀（應
敘述具體理由並附繕本）。
上訴書狀如未敘述理由，應於上訴期間屆滿後20日內補提理由書
於本院。
                                      書記官  黃珮華
中　　華　　民　　國　　96　　年　　12　　月　　18　　日
